【裁判字號】    97,訴,1007
【裁判日期】    980831
【裁判案由】    違反槍砲彈藥刀械管制條例
【裁判全文】
臺灣嘉義地方法院刑事判決              97年度訴字第1007號
公  訴  人  臺灣嘉義地方法院檢察署檢察官
被      告  甲○○
                    樓1另案.
指定辯護人  本院公設辯護人丁○○
上列被告因違反槍砲彈藥刀械管制條例案件，經檢察官提起公訴
（97年度偵字第7475號），本院判決如下：
    主  文
甲○○犯非法持有可發射子彈具有殺傷力之槍枝罪，處有期徒刑
壹年拾月，併科罰金新臺幣肆萬元，罰金如易服勞役，以新臺幣
壹仟元折算壹日，扣案仿ＢＥＲＥＴＴＡ廠８４型半自動改造手
槍壹支（槍枝管制編號：0000000000號，含彈匣壹個
）沒收。
    犯 罪 事 實
一、甲○○未經許可，基於持有可發射子彈具有殺傷力槍枝及子
    彈之犯意，於民國97年6月某日，將真實姓名、年籍不詳成
    年人所交付可發射子彈具有殺傷力之仿BERETTA廠84型半自
    動改造手槍1支（槍枝管制編號：0000000000號，含彈匣1個
    ）及具有殺傷力之非制式子彈1顆（經鑑驗試射而失卻子彈
    性質），置於自己實力支配之下而持有，並放置在嘉義縣水
    上鄉○○路○段452號居處房間內，嗣經警以甲○○涉嫌毒
    品危害防制條例案件為由，向本院聲請搜索票，於97年10月
    29日上午7時50分許，前往上址執行搜索，甲○○於警方尚
    未知悉其持有具殺傷力槍、彈等情前，主動指明放置上揭槍
    、彈之處，自首而願接受裁判，並因而扣獲改造手槍1支（
    含彈匣1個）、子彈1顆及不具殺傷力子彈5顆，而悉上情。
二、案經嘉義縣警察局移送臺灣嘉義地方法院檢察署檢察官偵查
    起訴。
    理  由
壹、程序事項
    按被告以外之人於審判外之陳述，雖不符前4條（即刑事訴
    訟法第159條之1至之4）之規定，而經當事人於審判程序同
    意作為證據，法院審酌該言詞陳述或書面陳述作成時之情況
    ，認為適當者，亦得為證據。當事人、代理人或辯護人於法
    院調查證據時，知有第159條第1項不得為證據之情形，而未
    於言詞辯論終結前聲明異議者，視為有前項之同意，此觀刑
    事訴訟法第159條之5規定甚明。本件公訴檢察官及被告、指
    定辯護人於本院準備程序及審理時對於本判決所引用具傳聞
    性質證據資料（詳如下述）之證據能力，均表示同意作為本
    案之證據，且迄於言詞辯論終結前亦未聲明異議。本院審酌
    前揭證據資料作成時之情況，核無違法取證或其他瑕疵，認
    為以之作為證據為適當，自得作為證據。
貳、實體事項
一、前揭犯罪事實，業據被告甲○○於警詢、偵查中、本院行準
    備程序及審理時坦承不諱（見警卷第2至3頁；偵查卷第8頁
    ；本院卷第12、58、221至222頁），核與證人丙○○於本院
    審理時具結證述之情節相符（見本卷第124、125頁），並有
    扣押書、搜索票、搜索扣押筆錄、扣押物品目錄表、扣押物
    品收據、嘉義縣警察局槍枝初步檢視報告表各1份及照片2張
    附卷可佐（見警卷第13至18、28至34頁），復有手槍1支、
    子彈1顆扣案足憑。而上開槍枝、子彈，經送內政部警政署
    刑事警察局鑑定結果，其中手槍1支（槍枝管制編號：00000
    00000號，含彈匣1個），認係改造手槍，由仿BERETTA廠84
    型半自動手槍製造之槍枝，換裝土造金屬槍管而成，擊發功
    能正常，可供擊發適用子彈使用，皆認具殺傷力，至於送鑑
    子彈1顆，認係非制式子彈，由金屬彈殼組合直徑8.7mm金屬
    彈頭而成，經試射，可擊發，認具殺傷力，此有該局97年12
    月5日刑鑑字第0970169784號槍彈鑑定書1份在卷為按（見偵
    查卷第19至20頁），均堪為補強證據，足以擔保被告任意性
    自白與事實相符。至於被告供稱：槍、彈係丙○○放置在上
    址云云，然證人丙○○於本院審理時到庭具結證稱：有看過
    被告將槍枝拿出，不知道其如何取得槍枝，並未在被告住處
    放置槍、彈等語（見本院卷第124、125頁），又被告於警詢
    及偵查中均供陳：丙○○將槍、彈放置後，有通知其取回云
    云（見警卷第3頁；偵查卷第9頁），惟觀之警方依法監聽丙
    ○○使用之門號0000000000號行動電話，被告分別於97年7
    月2日下午5時25分46秒、同年月3日晚上10時53分39秒，以
    其使用之門號0000000000號行動電話撥打上開行動電話，與
    丙○○聯絡，然其通話內容無一語提及要求丙○○取回槍、
    彈等情，此有通訊監察書、譯文附卷供參（見警卷第22、23
    頁；本院97年度聲搜字第980號卷，下稱聲搜卷，第7、8頁
    ），顯見若槍、彈確實為丙○○於97年6月間所寄放，被告
    大可於前揭通聯時向丙○○表示取回其槍、彈，卻未為之，
    已徵被告辯解之真實性，仍容有疑。再者，丙○○持有槍、
    彈案件，經警方偵辦後，並無所獲，亦因無其他積極證據堪
    認丙○○確實持有具殺傷力之槍、彈，並未移送檢察官偵查
    ，業據證人即承辦警員乙○○於本院審理時到庭具結證述甚
    詳（見本院卷第116、120、121頁），亦有嘉義縣警察局98
    年2月23日嘉縣警刑科偵字第0980015838號及98年4月3日嘉
    縣警刑科偵字第0980079057號函、本院辦理刑事案件電話查
    詢記錄表、丙○○之臺灣高等法院被告前案紀錄表各乙份存
    卷足稽（見本院卷第65至75、98至106、190、200頁），即
    難認本件查獲被告持有之槍、彈，係丙○○所寄藏。至於被
    告持有槍、彈犯行，已為其所坦承，則依有疑利於被告之法
    則，認本件被告係由不詳成年人收受前揭槍、彈，置於自己
    實力支配之下而持有。綜上所述，本件事證明確，被告非法
    持有具有殺傷力之槍枝、子彈等犯行，洵可認定，應予依法
    論科。
二、論罪科刑
(一)按未經許可持有槍枝，其持有之繼續，乃行為之繼續，亦即
    一經持有槍枝，犯罪即成立，惟其犯罪繼續至持有行為終了
    即為警查獲時為止，其前後持有之行為，應以一持有行為加
    以評價（最高法院95年度臺上字第3978號判決意旨可參）。
    是核被告所為，係犯槍砲彈藥刀械管制條例第8條第4項之非
    法持有可發射子彈具有殺傷力之槍枝罪、同條例第12條第4
    項之非法持有子彈罪。被告以1行為同時持有具殺傷力槍枝1
    支及子彈1顆，觸犯數罪名，為想像競合犯，應依刑法第55
    條之規定，從一重之非法持有可發射子彈具有殺傷力槍枝罪
    處斷。又公訴意旨認被告係寄藏槍、彈，惟本件尚無證據可
    資佐憑被告確有寄藏犯行，而應為自己持有，是被告持有槍
    、彈行為既與經檢察官起訴之寄藏槍、彈行為，分別具有實
    質上一罪關係，而均為起訴效力所及，本院自應併予審理，
    且持有、寄藏槍、彈分別係規定在同一處罰條項，尚無變更
    起訴法條之必要，附此敘明。
(二)按刑法第62條之所謂「發覺」，係指該管公務員已知犯罪事
    實並知犯罪人之為何人而言，雖並非以有偵查犯罪權限之機
    關或人員確知其人犯罪無誤為必要，然仍以有確切之根據得
    為合理之可疑，而對犯罪行為人發生嫌疑，始得謂為已發覺
    ，最高法院72年臺上字第641號判例意旨可供參照，又槍砲
    彈藥刀械管制條例第18條第1項前段規定：「犯本條例之罪
    自首，並報繳其持有之全部槍砲、彈藥、刀械者，減輕或免
    除其刑。」，依特別法優於普通法之適用法律原則，對上開
    自首之特別規定，自應優先於刑法第62條前段之規定適用（
    最高法院82年度臺上字第5384號判決意旨參照）。本件警方
    依據通訊監察所得被告與丙○○涉嫌犯販賣毒品案件之線索
    ，以被告施用毒品為由，向本院聲請搜索票，證人乙○○於
    本院審理時到庭具結證述：當時係懷疑被告與丙○○共同販
    毒，在搜索之前，並無任何被告涉嫌持有槍彈情資，搜索當
    時告知被告係搜索毒品案件相關證物，被告指出放置吸食器
    之盒子，在其中發現子彈，再勸諭被告將槍枝交出，被告很
    配合從其床上枕頭旁之面紙盒拿出扣案之手槍等語（見本院
    卷第113、114頁），並有搜索票、通訊監察書、監聽譯文等
    件附卷足查（見警卷第14、22、23頁；聲搜卷第7、8頁），
    即警方對於被告是否非法持有槍枝、子彈乙節，於搜得子彈
    前係毫無所悉，且搜索當時被告房間雜亂，無法一望即知槍
    枝、子彈放置位置，係被告先行主動指出在床頭櫃之方形塑
    膠盒，由警方搜出毒品吸食器及子彈2顆，被告再向警方指
    出在床頭靠近牆邊之衛生紙盒，警方在其中發現扣案之槍枝
    ，並在槍枝內發現4顆子彈，此亦有本院勘驗搜索過程錄影
    光碟筆錄1份在卷堪據（見本院卷第155、161頁），另有嘉
    義縣警察局98年1月8日嘉縣警科偵字第0980010189號函1份
    附卷為憑（見本院卷第52頁），即關於被告非法持有槍枝、
    子彈犯行，警方係因執行毒品案件搜索時，由被告主動告知
    放置位置，並交出槍枝、子彈，警方於起獲槍枝、子彈之前
    ，並無任何線索得知被告涉嫌持有具殺傷力槍枝、子彈犯行
    ，亦無確切根據，得合理懷疑或掌握被告非法持有槍枝、子
    彈，即被告於偵查權限機關發覺前，主動交出槍、彈，坦認
    上情，表示願接受裁判，與自首規定應無不合，依槍砲彈藥
    刀械管制條例第18條第1項前段規定，減輕其刑。
(三)末按犯本條例之罪，於偵查或審判中自白，並供述全部槍砲
    、彈藥、刀械之來源及去向，因而查獲或因而防止重大危害
    治安事件之發生者，減輕或免除其刑。拒絕供述或供述不實
    者，得加重其刑至3分之1，槍砲彈藥刀械管制條例第18條第
    4項定有明文。被告雖供述上開槍枝、子彈之來源係丙○○
    ，然此為證人丙○○所結證否認，又查無其他積極證據可為
    佐證，即並未因此查獲丙○○，或因而防止重大危害治安事
    件之發生，被告自無從依上開規定減輕或免除其刑，至於被
    告對於槍枝之來源雖供述不實，惟衡其係為卸責，並考量其
    單純持有具殺傷力之手槍1支及子彈1顆，放置居所，查無持
    之為其他犯罪，本院審酌上情，認不依前揭規定加重其刑。
(四)爰審酌被告國中肄業之智識程度，對於不得非法持有具殺傷
    力槍枝、子彈乙節，無從諉以不知，竟猶仍收受具殺傷力之
    槍枝、子彈而持有，又未能思慮交付警方，對社會治安已具
    危害性，兼衡其犯後坦承犯行，本次查獲持有之槍枝為1支
    ，並無持以犯罪及本件犯罪手段、目的，被告自承與兄、姐
    、妹同住，以開計程車維生之家庭、經濟狀況等一切情狀，
    量處如主文所示之刑，另就罰金部分諭知易服勞役折算標準
    ，以示懲儆。
三、沒收部分
    扣案具有殺傷力之仿BERETTA廠84型半自動改造手槍1支（槍
    枝管制編號：0000000000號，含彈匣1個），依槍砲彈藥刀
    械管制條例之規定，係違禁物，不問屬於犯人與否，應依刑
    法第38條第1項第1款規定宣告沒收。至於被告持有之具殺傷
    力子彈1顆，業據鑑定單位試射完畢，僅餘彈殼，不具子彈
    之完整結構，已失其違禁物之性質，不予諭知沒收。再者，
    另查獲之子彈5顆，經送鑑定，其中4顆，係非制式子彈，由
    金屬彈殼組合直徑9.0±0.5mm金屬彈頭而成，經採樣1顆試
    射，無法擊發，認皆不具殺傷力，另1顆子彈亦係非制式子
    彈，由金屬彈殼組合直徑8.7mm金屬彈頭而成，經試射，無
    法擊發，認不具殺傷力，此亦有前揭鑑定書1份附卷可查，
    即鑑定均不具殺傷力，並非違禁物，亦不宣告沒收。
據上論斷，應依刑事訴訟法第299條第1項前段，槍砲彈藥刀械管
制條例第8條第4項、第12條第4項、第18條第1項前段，刑法第11
條、第55條、第42條第3項、第38條第1項第1款，判決如主文。
本案經檢察官陳昱奉到庭執行職務
中    華    民    國    98    年    8    月    31    日
                  刑事第二庭審判長法  官  沈福財
                                  法  官  卓春慧
                                  法  官  林青怡
以上正本證明與原本無異。
如不服本判決應於收受判決後10日內向本院提出上訴書狀，並應
敘述具體理由；其未敘述上訴理由者，應於上訴期間屆滿後20日
內向本院補提理由書（均須按他造當事人之人數附繕本）「切勿
逕送上級法院」。
中    華    民    國    98    年    8    月    31    日
                                  書記官  李佳惠
附錄論罪科刑法條
槍砲彈藥刀械管制條例第8條
未經許可，製造、販賣或運輸鋼筆槍、瓦斯槍、麻醉槍、獵槍、
空氣槍或第4條第1項第1款所定其他可發射金屬或子彈具有殺傷
力之各式槍砲者，處無期徒刑或5年以上有期徒刑，併科新臺幣1
千萬元以下罰金。
未經許可，轉讓、出租或出借前項所列槍枝者，處5年以上有期
徒刑，併科新臺幣1千萬元以下罰金。
意圖供自己或他人犯罪之用，而犯前二項之罪者，處無期徒刑或
7年以上有期徒刑，併科新臺幣1千萬元以下罰金。
未經許可，持有、寄藏或意圖販賣而陳列第1項所列槍枝者，處3
年以上10年以下有期徒刑，併科新臺幣700萬元以下罰金。
第1項至第3項之未遂犯罰之。
槍砲彈藥刀械管制條例第12條
未經許可，製造、販賣或運輸子彈者，處1年以上7年以下有期徒
刑，併科新台幣500萬元以下罰金。
未經許可，轉讓、出租或出借子彈者，處6月以上5年以下有期徒
刑，併科新台幣300萬元以下罰金。
意圖供自己或他人犯罪之用，而犯前二項之罪者，處3年以上10
年以下有期徒刑，併科新台幣700萬元以下罰金。
未經許可，持有、寄藏或意圖販賣而陳列子彈者，處5年以下有
期徒刑，併科新台幣300萬元以下罰金。
第1項至第3項之未遂犯罰之。


司法院資訊處製作；財團法人民間司法改革基金會備份。
